【裁判字號】    89,附民,521
【裁判日期】    891227
【裁判案由】    竊盜
【裁判全文】
台灣高等法院刑事附帶民事訴訟判決              八十九年度附民字第五二一號
    原      告  丁○○
                戊○○○
    共      同
    訴訟代理人  乙○○
                丙○○
    被      告  甲○○
右列被告因竊盜案件（八十九年度上易字第四三八二號），原告提起附帶民事訴訟，
請求損害賠償，本院判決如左：
    主  文
原告之訴及假執行之聲請均駁回。
訴訟費用由原告負擔。
    理  由
一、原告部分
    聲明：求為判決
    (一)被告應賠償原告新台幣（下同）六十萬五千元，及自起訴狀繕本送達翌日起至
      清償日止，按年息百分之五計算之利息。
    (二)願供擔保，聲請宣告假執行。
    其事實上陳述略稱，被告甲○○於八十八年七月初某日，與陳永坤二人駕駛車輛
    路經桃園縣平鎮市○○路○○段一六三號之原告丁○○住處，即向陳永坤告以原
    告家境富裕，並唆使陳永坤可入內行竊，至原無竊盜犯意之陳永坤決意竊盜。陳
    永坤即於八十八年七月二十日凌晨三時許，夥同沈正朗及綽號「小陳」、「小劉
    」等四人，基於共同意圖為自己不法所有之犯意聯絡，分持客觀上具危險性可為
    兇器使用之鴨嘴鉗及螺絲起子，撬開丁○○住處後門侵入上開住宅，四人魚貫進
    入一樓後，先在一樓搜刮財物，然未有所得，僅發現一只保險櫃，繼而四人登上
    二樓臥室，見屋主鄧姓夫婦正在熟睡，竟變更竊盜犯意為強盜犯意，共同基於意
    圖為自己不法所有之犯意聯絡，由「小劉」及「小陳」分別以手掩住丁○○及戊○○○雙眼，並由「小陳」以螺絲起子抵住丁○○脖子，並恫稱「不要動，再動
    就殺你」，旋以膠帶綑綁鄧姓夫婦之手腳，黏貼其二人眼、嘴，致使其二人不能
    抗拒後，而取屋內財物，並逼問保險櫃號碼，開啟後搜刮其內之金飾等財物，離
    去之時，並將丁○○所有之車號ＫＹ－五五八八號自用小客車開走，嗣於八十八
    年十二月十九日零時四十分許，經警循線在桃園縣平鎮市○○路一五六巷十二號
    查獲甲○○。經檢察官提起公訴後，為法院判決有罪。原告因遭強盜而受財物之
    損失之價值如附表所列。爰求為判決如訴之聲明，並援用刑事訴訟之證據。
二、被告方面：
    聲明：請求駁回原告之訴。
    陳述：坦承有教唆竊盜未遂犯行，經判決有罪之事實，但否認有參與強盜部分之
    犯行，且依其在刑事訴訟之陳述，不承認有何侵權行為。
    理  由
一、原告等丁○○、戊○○○主張被告教唆竊盜未遂犯罪，經法院判決有罪之事實，
    固為被告所承認，並核與陳永坤所述之情節相符，原告此部分主張，尚堪採信。
二、按因故意或過失不法侵害他人之權利者，負損害賠償之責，又數人共同不法侵害
    他人之權利者，連帶負賠償責任，造意人及幫助人視同共同行為人，民法第一百
    八十四條第一項前段、第一百八十五條固定明文。惟前開損害賠償之請求仍應以
    被害人所請求其所受之損害與行為人之故意過失不法行為間，有因果關係為其要
    件，亦即原告主張之損害須係行為人不法行為之結果所致，始得請求。查本件被
    告前開教唆竊盜未遂犯行，固經本院判決有罪在案，惟原告等就附表所列之財物
    損失，係陳永坤與共犯沈正朗及綽號「小陳」、「小劉」等另行起意強盜所得之
    結果，此為陳永坤在其強盜案中供明在卷，依原告之主張原告所請求者亦係遭強
    盜所受之損害，如前所述。而被告所教唆之竊盜犯行尚在未遂階段，則陳永坤等
    人既未就竊盜部分而得有附表所示之財物，則原告附表所列因強盜所受之財物損
    失，即與被告之教唆竊盜未遂犯行間，尚無相當因果關係。被告否認原告有因伊
    教唆竊盜而受有附表所列之損害之抗辯，即可採信。
三、從而，原告等依侵權行為損害賠償請求權之法律關係請求被告給付因強盜附表所
    列財物所受之損失，即非正當，其請求如訴之聲請所示金額及遲延利息，即無理
    由，不應准許，其假執行之聲請亦失附麗，應併予駁回。
三、據上論斷，應依刑事訴訟法第五Ｏ二條第一項後段，判決如主文。
中    華    民    國   八十九    年    十二      月    二十七           日
                              台灣高等法院刑事第九庭
                                  審判長法  官  李  文  成
                                        法  官  官  有  明
                                        法  官  何  菁  莪
右正本證明與原本無異。
不得上訴。
                                        書記官  吳  瑞  英
中    華    民    國   九十      年      一      月        二           日


司法院資訊處製作；財團法人民間司法改革基金會備份。
